【裁判字號】    90,訴,223
【裁判日期】    900404
【裁判案由】    偽造貨幣
【裁判全文】
臺灣臺北地方法院刑事判決                            九十年度訴字第二二三號
    公  訴  人  臺灣臺北地方法院檢察署檢察官
    被      告  乙○○
    指定辯護人  甲○
右列被告因偽造貨幣案件，經檢察官提起公訴（八十九年度偵字第二三０五六號），
甲○判決如左：
    主      文
乙○○連續行使偽造之通用紙幣，累犯，處有期徒刑參年參月。
扣案之偽造新臺幣壹仟元紙幣壹拾壹張及伍佰元紙幣貳張均沒收。
    事      實
一、乙○○有竊盜、傷害前科，於民國八十六年九月間，因違反麻醉藥品管理條例案
    件，經甲○判處有期徒刑三月確定，於同年十二月九日易科罰金執行完畢。詎猶
    不知悔改，於八十九年八月底某日，在台北市○○○路○段「惠陽超市」附近，
    意圖供行使之用，向友人「陳壽屏」（已歿）約定以一比五之價格購買面額新台
    幣（下同）一千元及五百元之偽造通用紙幣（即每張一千元偽造通用紙幣以二百
    元之價格、每張五百元之偽造通用紙幣以一百元之價格購得），惟待以偽幣換取
    真幣後再行付款，以此方法收集偽造之一千元通用紙幣十二張及五百元之通用紙
    幣二張。乙○○即基於行使偽造通用紙幣之概括犯意，先於不詳時間，在台北縣
    三重市某處搭乘計程車至不詳目的地後，將其中一紙千元偽造通用紙幣佯為真幣
    ，持交姓名年籍不詳之司機作為車資之用而行使之，該司機未察覺而陷於錯誤，
    找零八百餘元；又於八十九年十一月二十二日二十三時十分許，在台北市○○街
    臨江夜市某處搭乘陳秉宏所駕駛Ｍ八－五七三號計程車至台北市○○○路○段一
    二三巷附近，車資八十元，再持其中一紙新版千元偽造通用紙幣行使，惟陳秉宏
    因察覺紙質有異後退回，而由乙○○另以真幣換回該紙偽造通用紙幣付款而不遂
    。旋陳秉宏向巡邏員警告知此事，乙○○於同年月日二十三時四十五分許，在上
    址為警查獲，並在乙○○皮夾內扣得甫行使之一千元偽造通用紙幣一張（票號為
    ＧＱ０六三三八九ＵＥ），另在其身上起出其餘之一千元偽造通用紙幣十張（新
    版紙幣八張，票號均為ＧＱ０六三三八九ＵＥ；舊版紙幣二張，票號均為ＤＭ二
    四八六六五ＨＸ）及五百元之偽造通用紙幣二張（票號均為ＱＹ三一二０六三Ｊ
    Ｎ）。
二、案經台北市政府警察局松山分局報請台灣台北地方法院檢察署檢察官偵查起訴。
    理      由
一、訊據被告乙○○對於右揭時、地自友人陳壽屏處收受前開偽造之一千元紙幣十二
    張及五百元紙幣二張，並曾將其中一紙偽造千元紙幣持交證人陳秉宏作為支付車
    資款項之用，經證人陳秉宏因察覺紙質有異後退回，而由其另以真幣換回該紙偽
    造紙幣付款而不遂等事實坦承不諱，然矢口否認有連續行使該等偽造千元紙幣之
    事實，辯稱：陳壽屏將該等偽造紙幣交付渠時，並未約定買賣偽幣的價格，渠後
    來因經濟狀況不好，心起貪念，方將該偽造紙幣拿出使用，渠只有在被查獲當天
    行使一次偽造紙幣；至渠於警訊中所承認有成功行使一次偽造紙幣，是陳壽屏與
    渠見面當日，陳壽屏所行使云云。
二、經查：右揭事實，業據被告乙○○於警訊及偵查中坦承不諱，核與證人陳秉宏於
    警訊時證述情節相符，被告於甲○審理中雖以上揭情事置辯，然衡諸經驗法則，
    被告於距離案發時間較為接近時所為之供述，記憶較為鮮明，不易記憶錯誤，亦
    較少權衡利害得失或受他人之干預；且被告亦無為對己不利之供述而使己身陷囹
    圄之理，顯較事後翻異之詞為可信，是被告於甲○審理中為與警訊及偵查時翻異
    之陳述，既無任何事證足證與事實較為相符，又乏事證足堪證明其於警訊、偵查
    中之自白係屬虛偽，甲○因認其於警訊、偵訊中所為之自白應非虛妄，顯較其嗣
    後翻異之詞為可信，被告於甲○審理中所辯僅係使用過偽造紙幣一次，另一次係
    陳壽屏所使用等情，顯係臨訟飾卸刑責之詞，不足採信。又扣案之一千元紙幣及
    五百元紙幣經送鑑定結果，亦均係偽造通用紙幣無訛，有中央銀行發行局八十九
    年十二月十八日（八九）台央發字第０三００四九０四五號函及台灣銀行總行八
    十九年十二月二十一日（八九）銀發乙字第二三二七二號函等件在卷可考，復有
    扣案之偽造一千元通用紙幣十一張及偽造五百元通用紙幣二張可佐。本件事證明
    確，被告犯行堪以認定，應予依法論科。
三、核被告乙○○所為，係犯刑法第一百九十六條第一項前段之行使偽造通用紙幣罪
    。其意圖供行使之用而收集偽造通用紙幣之低度行為，為行使偽造通用紙幣之高
    度行為所吸收，不另論罪。其第一次行使偽造通用紙幣既遂及第二次行使通用紙
    幣未遂之犯行，均時間緊接，方法相同，觸犯構成要件相同之罪名，顯係基於概
    括犯意反覆為之，應依連續犯之規定論以一行使偽造通用紙幣既遂罪，並依刑法
    第五十六條之規定加重其刑。末查被告於八十六年九月間，因違反麻醉藥品管理
    條例案件，經甲○判處有期徒刑三月確定，於同年十二月九日易科罰金執行完畢
    ，此有台灣高等法院檢察署刑案紀錄簡覆表一份在卷可稽，其前受有期徒刑之執
    行完畢後，五年以內再犯本件有期徒刑以上之罪，為累犯，應依刑法第四十七條
    規定加重其刑。爰審酌被告之素行、犯罪動機、目的、手段、生活狀況、智識程
    度、行使偽造通用紙幣對國家金融及社會秩序所生危害暨犯罪後之態度等一切情
    狀，量處如主文所示之刑，以示懲儆。至扣案之偽造一千元紙幣十一張及五百元
    紙幣二張均係偽造之通用紙幣，依刑法第二百條規定，不問屬於犯人與否，均應
    依法沒收。
據上論斷，應依刑事訴訟法第二百九十九條第一項前段，刑法第五十六條、第一百九
十六條第一項前段、第四十七條、第二百條，罰金罰鍰提高標準條例第一條前段，判
決如主文。
本案經檢察官張紹斌到庭執行職務。
中      華      民      國      九十      年      四      月      四    日
                                      臺灣臺北地方法院刑事第四庭
                                          法  官  黃  紹  紘
右正本證明與原本無異。
如不服本判決，應於判決送達後十日內，向甲○提出上訴狀。
                                          書記官  劉  新  怡
中      華      民      國      九十      年      四      月      四    日
附錄本案論罪科刑所犯法條全文
刑法第一百九十六條
行使偽造、變造之通用貨幣、紙幣、銀行券，或意圖供行使之用而收集或交付於人者
，處三年以上十年以下有期徒刑，得併科五千元以下罰金。
收受後方知為偽造、變造之通用貨幣、紙幣、銀行券而仍行使，或意圖供行使之用而
交付於人者，處五百元以下罰金。第一項之未遂犯罰之。


司法院資訊處製作；財團法人民間司法改革基金會備份。
